臺灣雲林地方法院刑事判決
110年度訴字第567號
公  訴  人  臺灣雲林地方檢察署檢察官
被      告  廖建勝



選任辯護人  王振名律師
            鄭瑋哲律師
上列被告因違反毒品危害防制條例案件，經檢察官提起公訴（11
0年度偵字第6396號）及移送併辦（110年度偵字第6165號），本
院判決如下：
    主  文
廖建勝犯販賣第三級毒品而混合二種以上之毒品未遂罪，處有期
徒刑貳年。緩刑伍年，緩刑期間付保護管束，並應於本判決確定
之日起壹年內向公庫支付新臺幣拾伍萬元，及應於本判決確定之
日起壹年內向指定之政府機關、政府機構、行政法人、社區或其
他符合公益目的之機構或團體，提供貳佰肆拾小時之義務勞務，
暨參加法治教育參場次。
扣案如附表編號１至４所示之物，均沒收銷燬。又扣案如附表編號
８所示之物，沒收。
    事  實
一、廖建勝明知含4-甲基甲基卡西酮、甲基-N,N-二甲基卡西酮
    、硝甲西泮之毒品咖啡包、愷他命，均係毒品危害防制條例
    所列管之第三級毒品，不得非法販賣、持有，竟基於販賣第
    三級毒品及持有第三級毒品純質淨重5公克以上之犯意，於
    民國110年8月29日中午12時32分許前某時許，在嘉義縣圓環
    某處，向真實姓名年籍均不詳綽號「阿中」之男子，以新臺
    幣（下同）16萬至17萬元不等之價格，購得如附表編號１至４
    所示之第三級毒品咖啡包、愷他命，而持有之；廖建勝遂於
    110年8月29日中午12時32分許，廖建勝使用附表編號８所示
    之蘋果廠牌行動電話1支（含卡片1張），於「We Chat」通
    訊軟體，以暱稱「金泰妍」刊登「金薔時尚會館-全新進口
    火辣奶妹、全新酒水正在販售中」等販賣第三級毒品之廣告
    訊息，經警於同日下午1時32分許執行網路巡邏勤務時所發
    現，乃於「We Chat」通訊軟體，以暱稱「笑臉圖」，向廖
    建勝（暱稱「金泰妍」）佯稱購買第三級毒品咖啡包、愷他
    命之事宜，雙方談妥交易價格為毒品咖啡包10包3,200元（
    起訴書誤載為12,200元，業經公訴人當庭更正）、愷他命5
    包9,000元，共計12,200元後，乃相約於同日下午5時許，在
    雲林縣○○鎮○○里○○00號「珍愛汽車旅館」前見面，廖建勝遂
    搭乘不知情林震謙所駕駛之車輛前往上開地點，而交易上開
    毒品咖啡包10包、愷他命5包時，當場為警查獲而未遂。嗣
    經警當場扣得廖建勝所有如附表所示之第三級毒品咖啡包、
    愷他命及行動電話，而查悉上情。
二、案經雲林縣警察局虎尾分局報告臺灣雲林地方檢察署檢察官
    偵查起訴。
    理  由
壹、程序方面（關於證據能力）：
    按被告以外之人於審判外之言詞或書面陳述，除法律有規定
    者外，不得作為證據；又被告以外之人於審判外之陳述，雖
    不符刑事訴訟法第159條之1至第159條之4等4條之規定，而
    經當事人於審判程序同意作為證據，法院審酌該言詞陳述或
    書面陳述作成時之情況，認為適當者，亦得為證據，同法第
    159條第1項、第159條之5第1項分別定有明文。本判決所引
    用被告廖建勝以外之人於審判外之言詞、書面陳述，檢察官
    、被告及辯護人均同意作為證據使用，本院審酌該等證據作
    成時並無違法或不當之情況，亦無違法取證等瑕疵，且與待
    證事實具有關聯性，認為以之作為證據應屬適當，均有證據
    能力。
貳、實體方面：
一、上開犯罪事實，業據被告於警詢、偵訊、羈押訊問、本院準
    備程序及審理時，均坦承不諱，核與證人林震謙於警詢、偵
    訊時證述被告為警扣得其所有如附表所示之物等情歷歷（警
    1817卷第9至11頁反面、偵6396卷第45至47頁），並有被告
    於110年8月29日簽名捺印之自願受搜索同意書（警1817卷第
    16頁）、雲林縣警察局虎尾分局搜索扣押筆錄、扣押物品目
    錄表暨收據（警1817卷第17至20頁）、WECHAT通訊軟體對話
    資料（警1817卷第77至80頁、第83至86頁）、被告手機截圖
    （警1817卷第81至82頁、第86頁）、附表編號１至４所示之鑑
    驗書、雲林縣警察局虎尾分局虎尾派出所110年9月20日職務
    報告（偵6396卷第75頁）、雲林地檢署111年度保字第59號
    扣押物品清單暨扣案物照片（本院卷第77至91頁）、110年
    度安保字第257號扣押物品清單暨扣案物照片（偵6396卷第8
    3頁、第95至99頁）、現場蒐證照片、扣案物照片（警1817
    卷第37至77頁）附卷可參，且扣案如附表編號１至４、８所示
    之物可以佐證，足認被告之自白與事實相符，可以採信。
二、營利意圖：
　　被告於審理時供稱：聽朋友說這個很好賺，並介紹我去嘉義
    的上游購買，再轉賣，但我還沒有賣出去過，如果賣出去，
    毒品咖啡包1包以5百元賣出的話，可以賺1百多元，愷他命1
    包以1,700元賣出的話，可以賺2至3百元等語（本院卷第144
    頁），顯見被告為本案販賣第三級毒品未遂之犯行，具有營
    利意圖無誤。
三、綜上所述，本案事證明確，被告上開犯行堪以認定，應依法
    論科。
四、論罪科刑：
　㈠按行為人意圖營利而購入毒品，其主觀上雖認知係為銷售營
    利，客觀上並有購入毒品之行為，惟仍須對外銷售，始為販
    賣行為之具體實現。此之對外銷售，自買賣毒品之二面關係
    以觀，固須藉由如通訊設備或親洽面談與買方聯繫交易，方
    能供買方看貨或與之議價，以實現對特定或可得特定之買方
    銷售；至於對不特定人或特定多數人行銷，進行宣傳、廣告
    ，以招攬買主之情形（例如在網路上或通訊軟體「LINE」群
    組，發布銷售毒品之訊息以求售），因銷售毒品之型態日新
    月異，尤以現今網際網路發達，透過電子媒體或網路方式宣
    傳販毒之訊息，使毒品之散布更為迅速，依一般社會通念，
    其惡性已對於販賣毒品罪所要保護整體國民身心健康之法益
    ，形成直接危險，固得認開始實行足以與販賣毒品罪構成要
    件之實現具有必要關聯性之行為，已達著手販賣階段；然行
    為人意圖營利而購入毒品後，在尚未尋找買主前，即為警查
    獲，既未對外銷售或行銷，難認其意圖營利而購入毒品之行
    為，與該罪之構成要件實現具有必要關聯性，即非屬著手販
    賣之行為，應僅成立意圖販賣而持有毒品罪。至於行為人意
    圖營利，因買主之要約而購入毒品，或先向不特定人或特定
    多數人行銷後，再購入毒品等情形，就其前後整體行為以觀
    ，前者已與可得特定之買方磋商，為與該買方締約而購入毒
    品行為，已對販賣毒品罪所保護之法益形成直接危險，與銷
    售毒品之實現具有必要關聯性；後者則與意圖營利購入毒品
    後，對不特定人或特定多數人行銷之情形無異，均已達販賣
    毒品罪之著手階段，自不待言（最高法院109年度台上大字
    第4861號裁定意旨參照）。再者，警方為掃蕩毒品犯罪，往
    往於得知疑似販賣毒品之人後，會自己或派人佯裝欲購買毒
    品而與該名疑似販賣毒品之人聯絡，再循線逮捕販賣者，此
    即刑事偵查實務上俗稱「釣魚」之情形。此種情形，關於販
    賣毒品之人是否成立犯罪，自應視該販賣毒品之人販賣毒品
    之犯意是否為佯稱欲購買毒品之人教唆而啟，若經警方以釣
    魚方式逮捕之販賣毒品者，原本即具有販賣之犯意，不過因
    此教唆而彰顯其犯行，自無何陷害可言，不能援引「陷害教
    唆」主張免責；然其犯罪行為因購買者並無購買真意，事實
    上不能真正完成買賣，因此販賣者已著手交付毒品行為時，
    即應論以販賣未遂罪（最高法院89年度台上字第3434號、91
    年度台上字第3443號、101年度台上字第3253號判決意旨參
    照）。查被告為了賺錢（意圖營利）而向他人購入附表編號
    １至４所示毒品，並在「We Chat」通訊軟體，以暱稱「金泰
    妍」刊登「金薔時尚會館-全新進口火辣奶妹、全新酒水正
    在販售中」等販賣第三級毒品之廣告訊息攬客，由警方執行
    網路巡邏時發現，而喬裝買家執行查緝，雖無實際購買毒品
    之真意，惟被告主觀上有販賣第三級毒品之故意，且依約攜
    帶第三級毒品前往交易地點，即已屬著手實施販賣毒品之行
    為，被告於交付毒品給佯裝買家之警員時，當場為警逮捕，
    事實上未能真正完成販賣毒品之行為，應僅論以販賣毒品未
    遂罪。
　㈡毒品危害防制條例於109年1月15日修正增定第9條第3項規定
    「犯前5條之罪而混合二種以上之毒品者，適用其中最高級
    別毒品之法定刑，並加重其刑至2分之1」，並於同年7月15
    日施行。該新增規定，將混合毒品行為依最高級別毒品之法
    定刑加重處罰，主要係以目前毒品查緝實務，施用混合毒品
    之型態日益繁多，且因混合毒品之成分複雜，施用後所造成
    之危險性及致死率均高於施用單一種類者，為加強遏止混合
    毒品之擴散，故予加重其刑。顯然立法者認為在行為人混合
    多種毒品而成新興毒品之情形時，由於產生之新興毒品效用
    更強或更便於施用（如以錠劑或咖啡包等），施用者往往在
    無知情況下濫行使用，更易造成毒品之擴散，並增加使用者
    之危險性，故應針對此等混合型態之新興毒品製造、運輸、
    販賣等行為加重刑責，以遏止混合型新興毒品之氾濫（最高
    法院110年度台上字第521號、4126號判決意旨參照）。又該
    新增規定於立法理由中敘明：「本條第3項所稱之混合，係
    指將二種以上之毒品摻雜調合，無從區分而言（如置於同一
    包裝）。依目前毒品查緝實務，施用混合毒品之型態日益繁
    多，且因混合毒品之成分複雜，施用後所造成之危險性及致
    死率均高於施用單一種類者，為加強遏止混合毒品之擴散，
    爰增訂第3項，……另本項係屬分則之加重，為另一獨立之犯
    罪型態，如其混合二種以上毒品屬不同級別，應依最高級別
    毒品所定之法定刑，並加重其刑至二分之一，例如販賣混合
    第三級及第四級毒品者，依販賣第三級毒品之法定刑處斷，
    並加重其刑至二分之一；如屬同一級別者，因無從比較高低
    級別，則依各該級別毒品所定之法定刑，加重其刑至二分之
    一」等語，可知立法者係將犯毒品危害防制條例第4條至第8
    條之罪而有混合二種以上毒品之情形，予以結合成另一獨立
    犯罪類型，以與單一種類毒品之犯罪類型區別，並予以加重
    其刑，屬「刑法分則之加重」。查本案被告所販賣為毒品咖
    啡包，經送鑑定之結果，有混合二種以上第三級毒品毒品成
    分等情，有附表編號１至３所示之鑑驗書附卷可參，且該等成
    分業經摻雜、調合而置於同一包裝內，自該當於毒品危害防
    制條例第9條第3項混合二種以上毒品之要件。
　㈢核被告所為，係犯毒品危害防制條例第4條第6項、第3項、第
    9條第3項之販賣第三級毒品而混合二種以上之毒品未遂罪。
    被告販賣第三級毒品前持有第三級毒品純質淨重5公克以上
    之低度行為，應為販賣未遂之高度行為所吸收，不另論罪（
    最高法院108年度台上字第2158號判決意旨參照）。
　㈣起訴意旨認被告所為係涉犯毒品危害防制條例第4條第6項、
    第3項之販賣第三級毒品未遂罪嫌，雖有未合，然本院所認
    定之犯罪事實與檢察官起訴書所載之犯罪事實屬社會基本事
    實同一，且公訴人已當庭補充被告論罪法條含毒品危害防制
    條例第9條第3項之規定（本院卷第67頁)，並由本院告知被
    告所犯法條及罪名（本院卷第67、134頁)，無礙於被告及辯
    護人防禦權之行使，本院自毋庸再變更起訴法條。
　㈤刑之加重、減輕：
　⒈被告販賣混合二種以上之第三級毒品，應依毒品危害防制條
    例第9條第3項規定，適用販賣第三級毒品之法定刑，並加重
    其刑。
　⒉被告客觀上已著手實施販賣毒品犯行，然喬裝為毒品買家假
    意購毒之員警自始即不具購買之真意，事實上不能真正完成
    買賣而未遂，為未遂犯，爰依據刑法第25條第2項規定，按
    既遂犯之刑，減輕其刑。
　⒊被告於偵查及審判中均自白本案犯行，合於毒品危害防制條
    例第17條第2項之要件，應依上述規定減輕其刑，並依法先
    加重後遞減輕之。
　⒋被告之辯護人雖為其主張：請考量被告始終坦承犯行，態度
    良好，且其經濟狀況不佳，依據刑法第59條之規定減輕其刑
    等語。惟本院考量毒品對於人民身體與公共治安之危害程度
    非輕，立法者乃欲以重刑嚴懲販賣毒品之行為人，且被告所
    犯販賣第三級毒品而混合二種以上之毒品未遂之犯行，經本
    院依上開㈤⒈至⒊所示先加重後減輕之，最低本刑為有期徒刑1
    年10月，應無情輕法重、顯可憫恕而需再酌減刑度之情事。
    本院綜觀全案卷證，認被告上開販賣第三級毒品而混合二種
    以上之毒品未遂之行為，在客觀上並非足以引起一般人同情
    ，亦無何顯可憫恕，若予以宣告法定最低度刑期尤嫌過重者
    之情，自不符刑法第59條規定之要件，無從酌量減輕其刑，
    故辯護人此部分主張，尚難憑採。
　㈥爰以行為人責任為基礎，審酌被告知悉第三級毒品咖啡包、
    愷他命，有損身心健康，卻不思遵循法紀，為圖一己私利而
    持有達一定數量並販賣第三級毒品而混合二種以上之毒品給
    他人，雖未得逞，但所為助長毒品交易，對於社會整體治安
    造成相當程度之潛在危害，實在很不可取；惟念及被告犯後
    業已坦承犯行，犯罪次數僅有1次，且並未得逞，相較於上
    游大型毒梟，尚屬有別之犯罪情節，又衡量被告並無前案紀
    錄，有臺灣高等法院被告前案紀錄表在卷可證，素行尚佳，
    暨被告（含辯護人為其所述）自陳目前在工程行擔任技工工
    作（參本院卷第147頁在職證明書），未婚，家中有祖父、
    祖母及母親（罹病無法工作，參本院卷第97頁診斷證明書）
    之家庭狀況，被告是家中唯一的經濟來源，為高中畢業之教
    育程度（本院卷第143、146頁）及其犯罪之動機、目的及手
    段，再參考檢察官、被告及辯護人對刑度之意見等一切情狀
    ，量處如主文所示之刑。
　㈦緩刑部分：
　　被告未曾因故意犯罪受有期徒刑以上刑之宣告，有前揭被告
    前案紀錄表在卷可考，本院考量上開㈥所載各情，認其已見
    悔意，應係因一時失慮致罹刑典，經此次偵審程序及刑之宣
    告，當知所警惕，而無再犯之虞，是認上開刑之宣告，以暫
    不執行為適當，依刑法第74條第1項第1款之規定，宣告被告
    緩刑5年。另為使被告能從本案深切記取教訓，避免再度犯
    罪，並保持善良品行及強化其法治之觀念，期使其於緩刑期
    內能深知警惕，暨斟酌被告犯罪情節及其他各情，爰依刑法
    第74條第2項第4、5、8款之規定，諭知被告應於本判決確定
    之日起1年內向公庫支付15萬元，及應於本判決確定之日起1
    年內向指定之政府機關、政府機構、行政法人、社區或其他
    符合公益目的之機構或團體，提供240小時之義務勞務，暨
    參加法治教育3場次，且依刑法第93條第1項第2款規定同時
    諭知於緩刑期間付保護管束。倘被告違反上開負擔情節重大
    ，足認原宣告之緩刑難收其預期效果，而有執行刑罰之必要
    ，依刑法第75條之1第1項第4款之規定，得撤銷上開緩刑之
    宣告，附此說明。
五、沒收部分：
　㈠扣案如附表編號1至４所示之第三級毒品，均屬違禁物，而存
    放上開毒品之包裝袋與其內毒品難以完全析離，復無析離之
    實益及必要，應併視為違禁物，均應依刑法第38條第1項規
    定，不問屬於犯罪行為人與否，諭知沒收。至於本案送鑑用
    罄之毒品，既均不復存在，自毋庸為沒收銷燬之諭知。
　㈡扣案如附表編號８所示之行動電話（含SIM卡），為被告所有
    ，供其與佯為買家之警員聯繫毒品交易所使用之物，經被告
    自承在案(本院卷第140頁)，應依毒品危害防制條例第19條
    第1項之規定宣告沒收。　
　㈢其餘扣案物，依卷存事證，與被告所為本案犯行無涉，亦非
    屬違禁物，均不予宣告沒收，附此敘明。
參、據上論斷，應依刑事訴訟法第299條第1項前段（程序法）之
    規定，判決如主文。
本案經檢察官柯木聯提起公訴，檢察官顏鸝靚到庭執行職務。
中　　華　　民　　國　 111　　年　　6 　　月　　8 　　日
                  刑事第五庭    審判長法  官  梁智賢
                                      法  官  張恂嘉
                                      法  官  陳雅琪
以上正本證明與原本無異。
如不服本判決，應於判決送達後20日內，向本院提出上訴狀。（
須附繕本）
                                      書記官  林家莉
中　　華　　民　　國　　111 　年　　6 　　月　　8 　　日
附錄法條：
毒品危害防制條例第4條
製造、運輸、販賣第一級毒品者，處死刑或無期徒刑；處無期徒
刑者，得併科新臺幣3千萬元以下罰金。
製造、運輸、販賣第二級毒品者，處無期徒刑或10年以上有期徒
刑，得併科新臺幣1千5百萬元以下罰金。
製造、運輸、販賣第三級毒品者，處7年以上有期徒刑，得併科
新臺幣1千萬元以下罰金。
製造、運輸、販賣第四級毒品者，處5年以上12年以下有期徒刑
，得併科新臺幣5百萬元以下罰金。
製造、運輸、販賣專供製造或施用毒品之器具者，處1年以上7年
以下有期徒刑，得併科新臺幣1百50萬元以下罰金。
前五項之未遂犯罰之。

附表：
編號 物品名稱 數量 備註 １ 毒咖啡包（小惡魔）（包裝標示「DIABLO」、金色包裝），總毛重548.98公克。  100包 ⒈衛生福利部草屯療養院草療鑑字第1100800597號、第0000000000號鑑驗書1份（警卷第90至91頁、本院卷第27至29頁）。 ⒉鑑定結果： ①檢品外觀：已開封1包，標示「DIABLO」金色包裝（内含白色粉末） ②送驗數量：5.2032公克（淨重) 　驗餘數量：3.3692公克（淨重) ③檢出結果：三級毒品，4-甲基甲基卡西酮（4-Methylmethcathinone、Mephedrone、4-MMC）、甲基-N，N-二甲基卡西酮(Methy1-N,N-Dimethylcathinone) ④純質淨重：4-甲基甲基卡西酮，檢驗前淨重5.2032公克，純度3.6%，純質淨重0.1873公克；估算甲基-N，N-二甲基卡西酮純度﹤1％；推估檢品100包，檢驗前淨重428.4999公克，4-甲基甲基卡西酮純質淨重15.4260公克。 ２ 毒咖啡包（法國鬥牛犬）（包裝標示「Love  yourself first」、藍色迷彩包裝），總毛重968.39公克。 148包 ⒈衛生福利部草屯療養院草療鑑字第1100800597號、第0000000000號鑑驗書1份（警卷第90至91頁、本院卷第27至29頁）。 ⒉鑑定結果： ①檢品外觀：已開封1包，標示「Love yourself first」藍色迷彩包裝（内含綠色粉末） ②送驗數量：5.5476公克（淨重) 　驗餘數量：3.7719公克（淨重) ③檢出結果： 　三級毒品，4-甲基甲基卡西酮、甲基-N，N-二甲基卡西酮、硝甲西泮（Nimetazepam）。 ④純質淨重：4-甲基甲基卡西酮，檢驗前淨重5.5476公克，純度3.6%，純質淨重0.1997公克；估算甲基-N，N-二甲基卡西酮純度﹤1％、硝甲西泮純度﹤1％；推估檢品148包，檢驗前淨重760.7535公克，4-甲基甲基卡西酮純質淨重27.3871公克。 ３ 毒咖啡包（小惡魔）（包裝標示「玩很大」、白色包裝），總毛重211.41公克。 46包 ⒈衛生福利部草屯療養院草療鑑字第1100800597號、第0000000000號鑑驗書1份（警卷第90至91頁、本院卷第27至29頁）。 ⒉鑑定結果： ①檢品外觀：已開封1包，標示「玩很大」白色包裝（内含淡黃色粉末） ②送驗數量：2.9755公克（淨重) 　驗餘數量：1.6598公克（淨重) ③檢出結果：三級毒品，4-甲基甲基卡西酮、甲基-N，N-二甲基卡西酮。 ④純質淨重：4-甲基甲基卡西酮，檢驗前淨重2.9755公克，純純度7.0%，純質淨重0.2083公克；估算甲基-N，N-二甲基卡西酮純度﹤1％；推估檢品46包，檢驗前淨重161.2582公克，4-甲基甲基卡西酮純質淨重11.2881公克。 ４ 愷他命（晶體），總毛重101.94公克。 63包 ⒈衛生福利部草屯療養院草療鑑字第1100800597號、第0000000000號鑑驗書1份（警卷第90至91頁、本院卷第27至29頁）。 ⒉鑑定結果： ①檢品外觀：晶體 ②送驗數量：0.7685公克（淨重) 　驗餘數量：0.6909公克（淨重) ③檢出結果：三級毒品，愷他命(Ketamine)。 ④純質淨重：愷他命檢驗前淨重0.7685公克，純度85.2%，純質淨重0.6548公克；推估檢品63包，檢驗前淨重83.9814公克，純質淨重71.5522公克。　　 ５ IPHONE8手機 （IMEI：000000000000000、含門號0000000000號SIM卡1張） 1支 與本案無關 ６ IPHONE7手機 （IMEI：000000000000000，密碼：860816） 1支 與本案無關 ７ IPHONE11手機 （IMEI：000000000000000、含門號0000000000號SIM卡1張、密碼：0920） 1支 與本案無關 ８ IPHONE7手機 （IMEI：000000000000000，含黑莓卡1張，密碼：147708） 1支